【裁判字號】    95,交聲,233
【裁判日期】    951115
【裁判案由】    違反道路交通管理處罰條例聲明異議
【裁判全文】
臺灣新竹地方法院交通事件裁定         95年度交聲字第233號
原處分機關  交通部公路總局新竹區監理所
異  議  人  甲○○
即受處分人
上列異議人即受處分人因違反道路交通管理處罰條例案件，對於
交通部公路總局新竹區監理所民國95年2月22日竹監自字第裁00-
000000000號違反道路交通管理事件裁決處分聲明異議，本院裁
定如下：
    主    文
原處分撤銷。
甲○○汽車駕駛人駕駛汽車行駛於高速公路，不依規定保持行車
安全距離，處罰鍰新臺幣肆仟元，並記違規點數壹點。
    理    由
一、按行為後法律或自治條例有變更者，適用行政機關最初裁處
    時之法律或自治條例。但裁處前之法律或自治條例有利於受
    處罰者，適用最有利於受處罰者之規定，行政罰法第5 條定
    有明文。關於此條所稱之「裁處」究屬何意，最高行政法院
    89年9 月份第一次庭長法官聯席會議決議謂：「依修正理由
    說明，包括訴願、再訴願及行政訴訟之決定或判決」，亦即
    在行政法院原則上應適用其作成決定或判決時之法律，僅於
    修正前之法律較有利時，始例外適用修正前之法律。法院雖
    非行政法院，但因係依法就受處分人對於交通裁決所提出之
    聲明異議而為審理，與行政法院就受處分人對於行政處分提
    起行政訴訟而為審理之地位相似，自應比附援引同一法理而
    為適用，故仍應有從新從輕原則之適用。查道路交通管理處
    罰條例所規定之罰鍰、記點之裁罰，本屬行政罰之性質（參
    照上開行政罰法第1條、第2條將罰鍰、記點處分均定為行政
    罰），是有上開行政罰法第5 條規定之適用。查異議人即受
    處分人甲○○行為後，道路交通管理處罰條例第33條、第63
    條第1項第1款業於民國95年7月1日修正公布施行，修正前道
    路交通管理處罰條例第33條第2 項規定業經刪除；修正前同
    條例第63條第1項第1款原規定：「汽車駕駛人，違反左列各
    款所列條款之一者，除依原條款處罰鍰外，並予記點：一有
    『第33條』... 情形之一者，各記違規點數1 點」，而修正
    後同條款則將『第33條』規定修正為『第33條第1項、第2項
    』，以配合前開同條例第33條之修正，經比較修法前後之規
    定，修正後已無駕駛人違反該條例第33條第1 項情形因而致
    人重傷或死亡者，吊銷其駕駛執照之規定，自以修正後之規
    定對異議人為有利，依行政罰法第5 條規定，自應依修正後
    道路交通管理處罰條例第33條、第63條第1項第1款裁罰，先
    予敘明。
二、次按汽車行駛高速公路，前後兩車間之行車安全距離，在正
    常天候狀況下，小型車車輛速率之每小時公里數值除以二，
    單位為公尺，高速公路交通管制規則第6條第1項第1款定有
    明文。次按汽車行駛於高速公路、快速公路或設站管制之道
    路，不遵使用限制、禁止、行車管制及管理事項之管制規則
    而未保持安全距離者，處汽車駕駛人新臺幣3千元以上6千元
    以下罰鍰；汽車駕駛人有33條第1項、第2項之情形者，除依
    原條款處罰鍰外，並記違規點數1點，道路交通管理處罰條
    例第33條第1項第2款及第63條第1項第1款亦分別定有明文。
三、本件原處分機關交通部公路總局新竹區監理所，認異議人甲
    ○○駕駛志鑫實業有限公司所有、車牌號碼692－QP號自用
    曳引車於94年11月21日下午5時28分許在國道一號南下97.9
    公里處，為國道高速公路警察局第二警察隊楊梅分隊舉發其
    未保持行車安全距離，致前車4763－HV駕駛人當場死亡，並
    填掣開公警局交字第Z00000000號違規單移送原處分機關處
    理在案，嗣異議人接獲違規通知單後不服舉發，於應到案日
    期（94年12月23日）前，向原處分機關提出陳述，由原處分
    機關函請原舉發單位調查結果，仍認其有前揭違規行為，乃
    由原處分機關依道路交通管理處罰條例第33條第2項規定，
    於95年2月22日裁處異議人吊銷駕駛執照，3年內禁考。
四、本件聲明異議意旨略以：異議人確有保持安全距離，且事故
    主因為張雙義所駕駛之車號4763－HV自小客車因受貨櫃車撞
    擊，彈至本車道，異議人為閃避而翻覆。異議人所駕車輛所
    應保持之安全距離應為前方車輛，而非與在瞬間彈跳至該車
    道之車輛云云。
五、經查，本件異議人於94年11月21日下午5時28分許，行經國
    道三號公路南下97.9公里處，未保持高速公路道路交通管制
    規則第6條第1項所規定之安全距離事實，業經異議人於警詢
    筆錄中自陳：「（肇事前你從哪裡出發？欲往何處？去做什
    麼？當時行駛車道及行駛該車道距離為何？行車速度多少？
    車上裝載何物？總重多少？）從新屋出發，要到高雄送貨，
    行駛中線車道約1分鐘，行駛速度約60公里，裝載垃圾，總
    重約34公噸。)」、「（發現危險狀況時距離對方多遠？相
    對位置為何？肇事經過情形如何？）約20公尺，在我車正前
    方。我看見4763－HV被一輛不明車號貨櫃車追撞後，失控橫
    向停於內車道與中線之間，我立即煞車，向內車道閃，看閃
    不過去，再拉回中線車道，偏外車道，右側車輪在外車道。
    見外車道車多，再拉回中線車道時，我車就翻就壓到4763－
    HV號車而肇事。」，依異議人所陳，行為時異議人車速為60
    公里，而高速公路行車安全距離之數值，乃規定於高速公路
    交通管制規則第6條第1項之最小距離，為駕駛人所應注意遵
    守之客觀數據，異議人之車輛行駛中，與前車間至少應保持
    30公尺以上之最小距離，而行為時車號4763－HV號自用小客
    車位於異議人所駕駛車輛正前方，仍屬其前方車輛，異議人
    仍有保持安全距離之義務，異議人與前車間顯然不足上開規
    定規定之最小距離，而異議人於本院就其業務過失致死案件
    中（95年度交訴字第40號），亦就其因未保持安全車距致張
    雙義死亡之事實，為認罪之表示，有國道公路警察局道路交
    通事故調查筆錄、本院95年度交訴字第40號刑事卷附95年7
    月19日、95年8月17日審理筆錄及95年7月19日之和解筆錄影
    本各1份在卷可稽，此外復有國道高速公路警察局公警局交
    字第Z00000000號舉發違反道路交通管理事件通知單影本1紙
    、道路交通事故現場圖、道路交通事故調查報告表（一）、
    （二）影本各1份附卷可佐，是以異議人行駛於高速公路，
    不依規定保持行車安全距離之事實堪以認定。
六、綜上所述，異議人確有行駛於高速公路，不依規定保持行車
    安全距離之違規事實，則原處分機關交通部公路總局新竹區
    監理所就異議人上開之違規事實，依道路交通管理處罰條例
    第33條第2項之規定裁處異議人吊銷駕駛執照，3年內禁考，
    固非無據，然道路交通管理處罰條例已有修正，經比較新舊
    法之結果，本件情形以修正後之規定較有利於異議人，業如
    前述，原處分機關未及審酌新修正之法律規定，故原處分仍
    屬無從維持，爰由本院將原處分予以撤銷，並依修正後道路
    交通管理處罰條例第33條第1項第2款、第63條第1項第1款之
    規定，裁罰異議人如主文第2項所示，以資適法。
七、據上論斷，應依道路交通案件處理辦法第20條，裁定如主文
    。
中    華    民    國    95    年    11    月    15    日
                  交通法庭  法  官  李毓華
以上正本證明與原本無異。
如不服本裁定，應於裁定送達後5 日內向本院提出抗告狀。
中    華    民    國    95    年    11    月    15    日
                            書記官  李佩真


司法院資訊處製作；財團法人民間司法改革基金會備份。
